【裁判字號】    90,上更(一),837
【裁判日期】    901220
【裁判案由】    毒品危害防制條例
【裁判全文】
臺灣高等法院刑事判決                          九十年度上更(一)字第八三七號
    上  訴  人
    即  被  告  甲○○
    指定辯護人  本院公設辯護人
右上訴人因違反毒品危害防制條例案件，不服臺灣臺北地方法院八十九年度訴字第八
五三號，中華民國九十年三月二十三日第一審判決（起訴案號：臺灣臺北地方法院檢
察署八十九年度偵字第三三四八號；併辦案號：台灣台北地方法院檢察署八十九年度
偵字第三七九○號、台灣板橋地方法院檢察署八十九年度毒偵字第五九九七號），提
起上訴， 判決經最高法院第一次發回，本院判決如左：
    主  文
原判決撤銷。
甲○○連續販賣第二級毒品，累犯，處有期徒刑柒年陸月。安非他命貳包淨重拾伍點
肆貳公克沒收銷燬之。販賣第二級毒品安非他命所得新台幣肆仟伍佰元沒收，如全部
或一部不能沒收時以其財產抵償之。
    事  實
一、甲○○於民國（下同）八十一年間，因違反麻醉藥品管理條例案件及違反藥物藥
 商管理法案件，經台灣台北地方法院分別判處有期徒刑六月及一年二月，定應執
    行刑為有期徒刑一年六月；又於八十二年間，因犯違反麻醉藥品管理條例案件，
    經台灣台北地方法院判處有期刑六月，兩案接續執行，於八十三年九月六日縮刑
    出監，而於八十四年五月二十二日執行完畢，仍不知悔改。甲○○明知安非他命
    係第二級毒品，不得非法持有、販賣，竟基於概括之犯意，意圖營利，連續為左
    列行為：
(一)於八十八年十一月及八十九年一月底，在台北縣新店市○○路上、新店市○○街
    六一巷，以每包一點五公克新台幣（下同）二千元之代價，連續二次販賣第二級
    毒品安非他命予唐榮泰，嗣唐榮泰為配合警方查緝，撥打甲○○電話，佯稱欲購
    買毒品，約定在被告住處門口交易，經警察於八十九年二月九日二十三時，在台
    北縣新店市○○街六一巷二號前查獲，並在甲○○手中起獲安非他命一包（淨重
    一點二公克）。
(二)又於八十九年一月三十一日二十時三十分許（起訴書誤為二十三時三十分），在
    台北縣新店市○○路二段二十三號某電動玩具店內，以五百元之代價，販賣第二
    級毒品安非他命一小包予賴明宏（施用毒品部分另由檢察官偵查）。嗣賴明宏於
    同日二十一時許，在台北縣新店市○○路二二九巷三號二樓經警查獲，供出毒品
    係向甲○○購買，為配合警方查緝，撥打甲○○0000000000號行動電
    話，佯稱欲購買毒品，約定在同一地點之電動玩具店門口交易，同日二十三時三
    十分許，甲○○赴約，當場在上開電動玩具店門口查獲，並在其藏放毒品之車號
    ＲＴＵ－七八五號機車置物箱內，搜出安非他命一包淨重十四點二二公克扣案。
二、案經臺北市政府警察局北投分局報請臺灣臺北地方法院檢察署檢察官偵查起訴及
    臺灣板橋地方法院檢察署、臺灣臺北地方法院檢察署移請併辦。
    理  由
一、訊據上訴人即被告甲○○矢口否認有販賣毒品之犯行，辯稱：唐榮泰亂說，是唐
    榮泰誤會伊「點他」，八十九年二月九日晚上唐榮泰敲伊家門，警察就衝進來云
    云。又辯稱：八十九年一月三十一日當天我在電玩店打電玩，接獲賴明宏電話出
    來，走出電玩店即被警察抓住，該ＲＴＵ─七八五號機車內查獲之安非他命，非
    我所有，不知我身上之鑰匙為何可以打開該機車置物箱，也不知車內為何會有安
    非他命，更未販賣毒品給賴明宏云云。
二、然查：
(一)右揭犯罪事實 (一)部分，迭據證人唐榮泰於警訊、偵查中證述屬實（見八十九
    年度偵字第三七九○號卷第七至十、四十二至四十四頁），其供稱：「我因在開
    挖土機，有時工作累時會買安非他命來提神，所以我於八十八年十一月時（第一
    次）在新店市○○路上，以新台幣二千元向其購買一包安非他命，最近一次則是
    在八十九年元月底在甲○○住處樓下（新店市○○街六一巷二號前），以新台幣
    二千元向其購買一包安非他命˙˙˙經我當場指認，該人即是販售安毒給我之甲○○無誤」（見同前卷第七頁背面、第九頁背面），「八十九年二月份過年時，
    我自己到警局說明，說是跟甲○○買過毒品，警察依我所述，到張某住處搜到毒
    品，他就反咬說是向我買。實際上是我每次拿二千元向他買一包一點五公克」（
    見同前卷第四十三頁）等語明確。此與證人即當場查獲甲○○持有毒品之警員蔡
    育霖於原審訊問時所稱：「伊查獲唐某吸毒，為追查毒品來源，要唐某打電話跟
    被告聯繫，唐某問他那邊有沒有，就說要過去拿，旋唐某帶伊至被告住處，見被
    告把毒品安非他命拿在手上要交給唐某時，上前予以逮捕」等語（見原審卷第七
    十二頁），互核相符。其所持安非他命一包，淨重一點二公克，經台北縣警察局
    永和分局依聯勤二○四場製造之煙毒品Ａ包試劑初步檢驗結果，呈安非他命反應
    ，此有台北縣警察局永和分局查獲涉毒品危害防制條例毒品初步鑑驗報告單一紙
    在卷可稽（見八十九年度偵字第三七九○號卷第十一頁）。雖證人唐榮泰嗣於原
    審庭訊時改稱：伊自八十五年起陸續至監獄中服刑，不可能向甲○○購買毒品，
    被警察查獲時只是說與甲○○一起吸食安非他命，警訊筆錄之內容並非真實云云
    （見原審八十九年十一月二十九日訊問筆錄），惟此與其警、偵訊之供詞及證人
    蔡育霖之證詞不符，目的應在迴護被告，顯不可採。
(二)右揭犯罪事實 (二)部分，迭據證人賴明宏於警訊、偵查及原審法院審理時證述
    屬實（見八十九年度偵字第三三四八號卷第九至十三頁、第四十九頁；原審卷第
    二十六頁，八十九年七月七日訊問筆錄）。至證人對於證述之事實，雖先後有詳
    簡之別，或對細節之證述有不盡相同之情形，但若其細節之出入對於待證之主要
    事實並無妨礙，亦不能以此即認證人之證言不可採信。本件證人賴明宏對於向甲○○購買安非他命之時間、地點、數量、金額、次數等之證詞，自警訊至法院審
    理時，均無不符，雖對是否透過「阿昆」之人向被告購買毒品之細節，警訊及偵
    查中有些許差異，並不影響其確有向被告購買毒品之事實，尚不能以賴明宏對此
    細節之未詳予敘述，而認其證言全不可採。
(三)本件係因警方先查獲賴明宏吸用第二級毒品，賴明宏供出來源，配合警方查緝，
    在警方授意下，打電話向被告稱要再購買毒品，為證人賴明宏及查獲之警員丙○○、乙○○證述屬實（見原審卷第二十六、五十、五十一頁，八十九年七月七日
    、八月三十日訊問筆錄），並有台北市政府警察局北投分局八十九年六月十六日
    北市警投分刑字第八九六一四五八四○○號函檢送之查獲經過報告書附卷可稽（
    見原審卷第二十一至二十三頁），查獲之警員丙○○、乙○○，復於本院證稱：
    「（賴明宏在電話裡頭是怎麼跟甲○○講的？機車的車主為何不是甲○○而是別
    人？）賴明宏打行動電話裡頭告訴甲○○他還有朋友需要，問甲○○那邊還有沒
    有安非他命，甲○○說他還有，他們都是在電動玩具店交易，我們請賴明宏叫甲○○帶到剛剛買賣的新店市○○路○段二十三號電動玩具店門口等賴明宏，那時
    有人就從電動玩具店走出來，賴明宏就指證是甲○○沒有錯，所以我們就上去盤
    問他，因為之前賴明宏買安非他命的時候有看到甲○○將安非他命擺在機車裡頭
    ，甲○○身上的鑰匙可以打開置物箱，也可以騎，甲○○說那是他跟朋友借的車
    。賴明宏有看過甲○○騎那部機車。」，「（你們二人就從機車裡頭查獲安非他
    命？）是，˙˙˙（證人賴明宏的電話是在哪裡打的？）在我們偵防車上打的，
    ˙˙˙我們是跟賴明宏在車子裡頭等，˙˙˙機車就在電動玩具店的門口，賴明
    宏是之前在偵防車的時候告訴我們安非他命是在車子上面」（見更(一)卷第二十一
    、二十三至二十六頁）等語明確。核與賴明宏於警訊中所述相符（見偵卷第十頁
    、第十二頁背面、第十三頁）。苟被告未販賣毒品予賴明宏，為何接獲賴明宏要
    購買毒品，約定交易地點之電話後，即出現約定買賣毒品之電動玩具店？又警察
    在被告身上查出機車鑰匙，被告坦承為其所有，警察以該機車鑰匙打開ＲＴＵ─
    七八五號機車置物箱，查出安非他命一包扣案，為證人警員丙○○、乙○○證述
    屬實。經將該查扣之白色結晶一包，送請法務部調查局鑑定結果，確為安非他命
    ，淨重十四點二二公克，有該局八十九年十二月十三日檢驗通知書附卷可稽。又
    被告確將安非他命放在機車置物箱之事實，為證人賴明宏證述明確，稱：「我在
    北縣新店市○○路○段二十三號前打行動電話給甲○○稱要向他購買安非他命，
    甲○○從新店市○○路○段二十三號內走出來，我親眼看到甲○○將一包安非他
    命放在電動玩具店前的輕機車置物箱內，警方人員並立即下車從甲○○身上起出
    該輕機車鑰匙，警方人員打開輕機車置物箱搜出一包安非他命」等語（見八十九
    年度偵字第三三四八號卷第十二頁背面）。而證人賴明宏、警員丙○○、乙○○
    與被告素無嫌隙，當無互相配合設陷以攀誣被告之理。且所述相互符合，又有查
    獲毒品扣案，所述自與事實相符。
(四)被告本身亦施用安非他命，所費不貲，毒品取得不易，需大量金錢，且販毒懸為
    禁令，國家處以重責。雖被告對其販入毒品來源、價金不肯陳述，然其與唐榮泰
    、賴明宏並無親情恩惠，自無無償轉讓或原價轉讓之理。其販賣安非他命，價格
    高昂，自有營利之意思，已極灼然。
(五)綜上所述，被告所辯，屬卸責之詞，不足採信，其罪證明確，犯行洵堪認定，應
    予依法論科。
三、賴明宏及唐榮泰施用毒品，為警查獲，為配合警方向被告佯稱欲購買安非他命，
    實際上並無購買之真意，而被告與賴明宏、唐榮泰洽談販賣安非他命，並依約攜
    帶安非他命前往約定地點，有販賣毒品之故意，已著手實施販賣毒品之行為，因
    遭警方查獲未能完成買賣毒品之行為，此部分應成立販賣毒品未遂罪，此外為既
    遂。核被告前後五次販賣毒品之行為，係犯毒品危害防制條例第四條第二項之販
    賣第二級毒品既遂罪，及同法第四條第五項之販賣第二級毒品未遂罪。被告販賣
    安非他命前持有安非他命之低度行為，為販賣之高度行為所吸收，不另論罪。其
    販賣安非他命既遂及未遂之行為，時間緊接，手法相同，且犯構成要件相同之罪
    名，顯係基於概括之犯意反覆為之，為連續犯，應論以情節較重之販賣既遂罪，
    並就法定刑有期徒刑、罰金刑部分加重其刑。被告於八十一年間因違反麻醉藥品
    管理條例及違反藥物藥商管理法案件，經台灣台北地方法院判處有期徒刑六月及
    一年二月，定其應執行刑為有期徒刑一年六月，又於八十二年間因違反麻醉藥品
    管理條例案件，經同院判處有期徒刑六月，兩案接續執行，至八十四年五月二十
    二日執行完畢，有台灣高等法院檢察署刑案紀錄簡覆表在卷可按，五年以內再犯
    本件有期徒刑以上之罪，為累犯，應依刑法第四十七條之規定遞加其刑 (無期徒
    刑部分，依法不得加重)。
四、原審據以論罪科刑，原非無據。惟查：關於台灣台北地方法院檢察署（八十九年
    度偵字第三七九○號）移送併辦部分，與本件起訴部分有裁判上一罪關係，應予
    一併審判，原審漏未審酌，自有未洽。被告上訴猶執陳詞否認犯罪固無理由，惟
    原判決既有前揭可議之處，仍應由本院予以撤銷改判。爰審酌被告犯罪之動機、
    目的、所生之損害、犯罪後之態度等一切情狀，量處如主文第二項所示之刑，以
    示懲儆。扣案之毒品安非他命驗餘淨重共十五點四二公克，應依毒品危害防制條
    例第十八條第一項規定諭知沒收銷燬。被告販賣安非他命予賴明宏、唐榮泰，所
    得共四千五百元，雖未扣案，仍應依同法第十九條第一項規定宣告沒收，如全部
    或一部不能沒收，以其財產抵償之。
據上論斷，應依刑事訴訟法第三百六十九條第一項前段、第三百六十四條、第二百九
十九條第一項前段，毒品危害防制條例第四條第二、五項、第十八條第一項前段、第
十九條第一項，刑法第十一條前段、第五十六條、第四十七條，判決如主文。
本案經檢察官郭文東到庭執行職務。
中      華      民      國    九十    年     十二     月     二十     日
                              臺灣高等法院刑事第九庭
                                    審判長法  官  李  文  成
                                          法  官  周  盈  文
                                          法  官  官  有  明
右正本證明與原本無異。
如不服本判決應於收受送達後十日內向本院提出上訴書狀，其未敘述上訴之理由者並
得於提起上訴後十日內向本院補提理由書（均須按他造當事人之人數附繕本）。
                                          書記官  林  蓓  瑜
中      華      民      國    九十    年    十二      月    二十一    日
附錄本案論罪科刑法條全文：
毒品危害防制條例第四條第二項、第五項
製造、運輸、販賣第二級毒品者，處無期徒刑或七年以上有期徒刑，得併科新台幣七
百萬元以下罰金。
前四項之未遂犯罰之。


司法院資訊處製作；財團法人民間司法改革基金會備份。
